臺灣臺南地方法院民事裁定　　　　　 100年度消債更字第52號
債　務　人　劉榮慶
上列當事人依消費者債務清理條例，聲請更生事件，本院裁定如
下：
    主  文
債務人劉榮慶自民國一百年七月十三日十七時起開始更生程序，
並命司法事務官進行本件更生程序。
    理  由
一、按債務人不能清償債務或有不能清償之虞者，得依本條例所
    定更生或清算程序，清理其債務；債務人對於金融機構因消
    費借貸、自用住宅借款、信用卡或現金卡契約而負債務，在
    聲請更生或清算前，應提出債權人清冊，以書面向最大債權
    金融機構請求協商債務清償方案，並表明共同協商之意旨；
    自債務人提出協商請求之翌日起逾30日不開始協商，或自開
    始協商之翌日起逾90日協商不成立，債務人得逕向法院聲請
    更生或清算，消費者債務清理條例第3條、第151條第1項及
    第153條分別定有明文。又法院裁定開始更生或清算程序後
    ，得命司法事務官進行更生或清算程序，必要時得選任律師
    、會計師或其他適當之自然人或法人一人為監督人或管理人
    ，復為同條例第16條第1項所明定。
二、聲請意旨略以：債務人有不能清償債務之情事，前已提出債
    權人清冊，以書面向最大債權金融機構即國泰世華商業銀行
    股份有限公司（下稱國泰世華銀行）請求協商債務清償方案
    ，惟國泰世華銀行表示礙難同意，而拒絕協商。債務人無擔
    保或無優先權之債務總額未逾新臺幣（下同）1,200萬元，
    復未經法院裁定開始清算程序或宣告破產，爰聲請更生等語
    。
三、經查：
(一)債務人曾以積欠國泰世華銀行連帶保證債務，於民國100年6
    月3日，向國泰世華銀行請求共同協商債務清償方案，詎國
    泰世華銀行以系爭債務為連帶保證債務，按銀行公會之規定
    ，國泰世華銀行非為最大債權銀行，故將該案於同年月7日
    轉件臺灣美國運通國際股份有限公司（下稱美國運通公司）
    ；美國運通公司於同年月9日接獲該申請，然以債務人應以
    單獨協商方式協議還款，故回絕債務人前置協商之申請等情
    ，經本院依職權於100年7月5日以電話詢問國泰世華銀行承
    辦人員楊子儀：「（問：債務人是否曾向貴行為前置協商之
    聲請？）答：債務人為本行之連帶保證債務人，其於100年6
    月3日曾向本行為前置協商申請，惟按銀行公會規定，連帶
    保證債務之債權銀行不得為前置協商之最大債權銀行，故本
    行於同年6 月7日將其轉件至最大債權銀行美國運通銀行。
    」；另同日詢問美國運通公司張姓承辦員：「（問：債務人
    向貴行為前置協商聲請之結果？）答：本行於100年6月9日
    接獲債務人前置協商之通知，惟因聯徵資料上僅列本公司債
    權，又債務人所欠債務甚低，故本行建議債務人逕與本行協
    議還款，無須為前置協商，故回絕債務人前置協商之申請。
    」此有公務電話紀錄表附卷可稽，自堪信債務人主張其已與
    最大債權金融機構請求共同協商債務清償方案，而遭拒絕協
    商之事實屬實。
(二)又債務人所欠債務計有(1)美國運通公司：信用卡債務7,829
    元、(2)國泰世華銀行：連帶保證債務4,019,406元，有財團
    法人金融聯合徵信中心當事人綜合信用報告回覆書、國泰世
    華銀行100年6月2日民事陳述意見狀附卷足佐。另按銀行公
    會所定之金融機構辦理消費者債務清理條例前置協商作業準
    則，雖就最大債權金融機構之資格認定，乃依聯徵中心金融
    機構債權人清冊資料所記載之最大債權金融機構判定，然依
    首揭消費者債務清理條例第151條第1項之規定，採協商前置
    主義，其提案理由說明略謂：「…債務人對於金融機構因消
    費借貸、自用住宅借款、信用卡或現金卡契約而負債務，其
    法律關係較單純明確，金融機構並已訂有債務協商機制，如
    能協商成立，債務人或不須依本條例聲請更生或清算，可疏
    減法院負擔，有效分配司法資源…」，乃著眼於上開類型之
    債務法律關係較為單純之故。而按保證契約具有從屬性，在
    法律關係上，乃依附於主債務之原因關係而存在，又因保證
    債務具有從屬性之故，故而其形態，無論於內容、種類及體
    態，原則上均應與主債務之內容、種類及體態相同，基此，
    保證債務之主債務，如係上開條文所指之消費借貸、自用住
    宅借款、信用卡或現金卡契約類型，因保證債務之內容、種
    類及體態均同於主債務，解釋上，自應認合於該條文所特別
    規範之法律關係較單純明確之類型，而有該條所定協商前置
    之適用。且依消費者債務清理條例第153條規定：「自債務
    人提出協商請求之翌日起逾30日不開始協商，或自開始協商
    之翌日起逾90日協商不成立，債務人得逕向法院聲請更生或
    清算」。故本件債務人對國泰世華銀行之債務雖係保證債務
    ，然依前揭所述，該連帶保證債務即應併為前置協商程序辦
    理，並參酌債務人既對國泰世華銀行有連帶保證債務4,019,
    406元，復債務人又無從得知銀行公會內部作業準則之規定
    ，故其既於100年6月3日向國泰世華銀行為前置協商申請，
    自應以該日為債務人前置協商之申請日。然美國運通公司於
    收受自國泰世華銀行所轉件之前置協商申請案後，卻未將該
    連帶保證債務列入協商債權併為處理，逕以債務人於美國運
    通公司所欠債務甚低為由，回絕債務人前置協商之申請。從
    而自國泰世華銀行收受申請案之100年6月3日起，迄本院向
    國泰世華銀行及美國運通公司電話詢問前置協商結果之100
    年7月5日，已逾30日，揆諸前揭規定，債務人得逕向法院聲
    請更生。
四、查債務人主張其經濟困難，因積欠國泰世華銀行保證債務，
    無擔保或無優先權之債務總額未超過1,200萬元，而債務人
    僅係一般消費者，未曾從事營業之事實，有債務人提出之財
    產及收入狀況說明書、債權人清冊、債務人清冊、財團法人
    金融聯合徵信中心當事人綜合信用報告之協商前置專用債權
    人清冊、戶籍謄本、債務人97、98年度綜合所得稅各類所得
    資料清單、銀行存摺影本等文件為證，並經本院依職權調取
    債務人之勞健保資料、電子稅務閘門財產所得調件明細表等
    文件審閱無訛，核屬相符，應堪認債務人之上開主張為真正
    。又債務人積欠國泰世華銀行保證債務4,019,406元亦據國
    泰世華銀行回覆本院屬實；而經審閱上述債務資料，參以本
    院所查詢聲請人財產歸屬資料，可知聲請人名下雖有坐落臺
    南市○○區○○段0000-0000地號土地，惟財產總值僅2,352
    ,000元，尚不足清償保證債務。又觀諸債務人綜合所得稅各
    類所得資料清單，債務人97年度綜合所得為68,000元、98
    年度綜合所得9,600元，合計77,600元，平均每月薪資收入
    約僅3,233元（計算式：77,600元12個月2年＝3,233元
    ，小數點以下，四捨五入）；故債務人歷年來之薪資本屬不
    高，又須支出必要生活費用，並參債務人年屆55，變更工作
    、求職本屬不易，況債務人係從事低技術性之勞動工作，如
    欲賺取更高收入，據以清償上述債務，顯屬不易，足認聲請
    人聲請之時，確有不能清償債務之虞，自有循更生程序，清
    理債務之必要。
五、綜上所述，聲請人係一般消費者，並未從事營業活動，其已
    達不能清償債務或有不能清償債務之虞程度。所負無擔保或
    無優先權之債務在1,200萬元以下，且最大債權金融機構自
    債務人提出協商請求之翌日起逾30日不開始協商，又未經法
    院裁定開始清算程序或宣告破產，另查無消債條例第6條第3
    項、第8條或第46條所定應駁回更生聲請之事由存在。則聲
    請人本件更生之聲請，核屬有據，應予准許。並命司法事務
    官進行本件更生程序。
六、依消債條例第16條第1 項、第45條第1 項，裁定如主文。
中    華    民    國  100    年    7    月     13    日
                     民事第三庭    法  官  廖建彥
以上正本證明與原本無異。
本裁定不得抗告。
本裁定已於100年7月13日17時公告。
中    華    民    國  100    年    7    月     13    日
                                   書記官  蘇玟心